【裁判字號】    95,上訴,277
【裁判日期】    950511
【裁判案由】    違反毒品危害防制條例
【裁判全文】
臺灣高等法院高雄分院刑事判決         95年度上訴字第277號
上  訴  人
即  被  告  甲○○
                    現另案於台灣高雄第二監獄執行
選任辯護人  王叡齡律師
            陳建誌律師
上列上訴人因違反毒品危害防制條例案件，不服臺灣高雄地方法
院94年度訴字第3261號中華民國94年12月15日第一審判決（起訴
案號：臺灣高雄地方法院檢察署94年度偵字第15265 號），提起
上訴，本院判決如下：
     主  文
上訴駁回。
     事  實
一、甲○○明知海洛因業經行政院公告列為毒品危害防制條例第
    2 條第2 項第1 款之第一級毒品，且屬行政院依懲治走私條
    例公告之管制進出口物品，不得非法持有、運輸及進口。竟
    於民國 (下同)94 年6 月22日自高雄市小港國際機場搭乘華
    航編號CI625 號班機前往香港後，再轉機前往大陸地區廣州
    省白雲機場後，旋即與大陸地區女子稱「黃莊英」者 (真實
    姓名年籍均不詳)聯 絡，於同年6 月27日某時，在大陸地區
    廣西省南寧市，以新臺幣（下同）1 萬元向「黃莊英」購入
    第一級毒品海洛因4 小包 (重量不詳)， 除將其中1 小包打
    開之後，取出少量海洛因，供其在大陸地區廣東省天德縣等
    處施用之外，於返回臺灣之前，基於為自己而運輸及私運屬
    管制進出口物品之第一級毒品海洛因進入國內之犯意，先在
    廣西省南寧市購買當地販售之EDWIN 牌牛仔褲1 條後，再委
    託「黃莊英」將之前拆開之1 包海洛因包裝妥善，連同其他
    尚未拆開之3 包海洛因，全部縫入其購買之牛仔褲褲腰夾層
    內，之後，甲○○即試穿前開縫藏第一級毒品海洛因4 小包
    之牛仔褲，欲夾帶輸海洛因入境。嗣於同年7 月2 日晚間，
    甲○○穿著前開縫藏第一級毒品海洛因4 小包之牛仔褲，自
    大陸地區廣西省南寧市搭乘班機前往香港後，再搭乘中華航
    空公司編號EG279 號 (起訴書誤載AE846 號)班 機，於同日
    晚上10時10分許飛抵高雄小港國際機場，以此方式運輸毒品
    入境臺灣。嗣於同日晚上11時5 分許，在高雄小港機場海關
    入境搜身檢查室為警查獲，並扣得上開第一級毒品海洛因4
    小包（合計淨重5.80公克，空包裝重1.11公克）與其所有供
    犯本罪使用之牛仔褲1 條，始查知上情。
二、案經行政院海岸巡防署高雄市機動查緝隊報告臺灣高雄地方
    法院檢察署檢察官偵查起訴。
    理  由
一、訊據上訴人即被告甲○○固坦承其於上開時、地，穿著前開
    縫藏第一級毒品海洛因4 小包之牛仔褲，自大陸地區廣西省
    南寧市搭乘班機前往香港後，再搭乘中華航空公司編號EG27
    9 號班機夾帶毒品入境，嗣為警在高雄小港機場海關入境搜
    身檢查室查獲，並扣得上開第一級毒品海洛因之事實不諱，
    惟辯稱上開毒品係供其自己施用，數量甚少，其零星夾帶毒
    品入境，不構成運輸毒品 (當然亦不構成私運屬管制進出口
    )之 罪，且其施用毒品案件，業經判處有期徒刑7 月確定，
    故其持有上開毒品之行為已為施用毒品之行為所吸收，本件
    就持有毒品部分應為免訴判決等語。
二、經查：
    （一）被告以縫藏於牛仔褲夾層方式運輸進入我國境內而經
          查獲扣案之海洛因4 小包淨重5.80公克，純度65.29%
          ，此有法務部調查局94年9 月14日調科壹字第220020
          855 號鑑定通知書1 紙在卷可按。
    （二）被告甲○○係在大陸地區廣西省南寧市，以1 萬元之
          代價購得上開扣案之第一級毒品，並以縫藏於牛仔褲
          夾層方式，欲躲避入境檢查，而搭乘中華航空公司班
          機將上開毒品攜帶進入國境等事實，已據被告甲○○
          在原審、本院審理中供承甚詳，並核與證人即查獲本
          案之財政部高雄關稅局課員林明輝於原審審理中証述
          之查獲被告入境夾帶第一級毒品海洛因等情節相符，
          復有查獲之現場照片4 張及牛仔褲1 條扣案為憑。又
          被告在警詢、原審及本院審理中均一再供稱所購買夾
          帶入境之毒品係供自己施用，足見被告係意在為己而
          將扣案毒品自國外輸入國內甚明。
    （三）又按毒品危害防制條例第4 條之運輸毒品罪，「不以
          國外輸入國內或國內輸出國外為限，其在國內運輸者
          亦屬之；零星夾帶或短途持送得斟酌實際情形依持有
          煙毒罪論科」（司法院36年院解字第3541號解釋意旨
          參照）、「院解字第3541號解釋係指無運輸或販賣之
          意圖單純持有煙毒者而言，並非謂凡零星夾帶或短途
          持送煙毒者，不問其犯意如何概論以持有煙毒之罪」
         （ 司法院37年院解字第3853號解釋意旨參照）。又所
          謂「運輸」，係指本於運輸意思而搬運輸送而言，倘
          其有此意圖者，一有搬運輸送之行為犯罪即已成立，
          並非以運抵目的地為完成犯罪之要件（最高法院92年
          台上字第5426號判決可資參照）。本件被告係遠自中
          國大陸地區廣西省購得第一級毒品海洛因4 小包，再
          以縫藏於牛仔褲腰夾層方式，搭乘中華航空公司班機
          刻意欲以此矇混方式將上開毒品攜帶進入國內，其本
          於運輸之意思而藉所搭乘班機為搬運輸送之行為甚明
          ，且被告係持有毒品自中國大陸地區進入我國國境，
          並非短途持送之情形，又持有之海洛因數量達淨重5.
          80公克，純度亦高達65.29%，分裝為4 小包，縱認係
          被告供自己施用，亦難認係微量而零星夾帶之情形，
          被告及其選任之辯護人辯稱本件乃零星夾帶毒品，不
          成立運輸毒品罪等語，並非可採。又被告之選任辯護
          人於本院準備程序中聲請傳喚被告之母親陳春對以證
          明被告確有施用毒品，因家人嚴加注意而無法購得毒
          品，被告因此須至大陸購買毒品之情事，本院審酌本
          案被告縱有上開情事，亦不能證明被告並無運輸毒品
          入境之犯行，認並無傳喚證人到庭詰問調查之必要，
          併此敘明。
    （四）綜上，本件罪證明確，被告運輸第一級毒品之犯行堪
          以認定。
三、核被告甲○○所為，係違反毒品危害防制條例第4 條第1 項
    之運輸第一級毒品及懲治走私條例第12條、第2 條第1 項私
    運管制物品進口之罪，其持有第一級毒品海洛因之低度行為
    ，已為運輸第一級毒品海洛因之高度行為所吸收，不另論以
    持有第一級毒品罪；被告所犯上開2 罪，係一行為觸犯數不
    同罪名，侵害數法益，屬想像競合犯，應依刑法第55條前段
    之規定，從一重之運輸第一級毒品罪處斷。又被告所犯運輸
    第一級毒品罪之法定本刑為死刑或無期徒刑，惟姑念其運輸
    之海洛因並非為營利或販賣之目的，數量亦尚非甚鉅，且在
    搭機返國時，甫於通關入境時即遭查獲，海洛因尚未流入市
    面，對社會之危害性已即時獲阻，其因一時失慮致罹重典，
    犯罪情狀在客觀上可引起一般人同情，尚可憫恕，倘科以法
    定最輕本刑之無期徒刑，猶嫌過重，情輕法重，爰依刑法第
    59條之規定，酌予減輕其刑。
四、原審因依毒品危防制條例第4條第1項、懲治走私條例第12條
    、第2 條第1 項、刑法第55條規定，並審酌被告自大陸地區
    運輸之第一級毒品海洛因返臺，數量（淨重）為5.80公克（
    純度65.29 % ，純質淨重3.79公克），對社會仍有潛在之危
    險性，及犯後之態度、犯罪之手段、目的等一切情狀，量處
    被告有期徒刑10年，又依被告所犯運輸第一級毒品罪之性質
    ，認有褫奪公權之必要，爰依刑法第37條第2 項規定，併予
    宣告被告褫奪公權5 年。復敘明扣案之粉末4 包（合計淨重
    5.80 公 克，空包裝重1.11公克，純度65.29 % ，純質淨重
    3.79公克）送驗結果確屬第一級毒品海洛因，業如前述，前
    開空包裝袋（合計1.11公克）內含極微量第一級毒品海洛因
    殘留而無法與之析離，海洛因與包裝袋應整體視為毒品，均
    依毒品危害防制條例第18條第1 項前段規定，不論屬於犯人
    與否，沒收銷燬之，至鑑驗耗損之毒品因已滅失，自無庸宣
    告沒收銷燬。及另扣案之EDWI N牌牛仔褲1 條，為被告所有
    且供運輸本件毒品海洛因之用，業經被告於原審審理中坦承
    無訛，應依同條例第19條第1 項規定沒收等意旨。本院認原
    審判決認事用法俱無違誤，量刑亦稱妥當，被告上訴意旨仍
    執前詞矢口否認犯罪，指摘原判決不當，並無足採，上訴為
    無理由，應予駁回。
據上論斷，應依刑事訴訟法第368條，判決如主文。
本案經檢察官郭振昌到庭執行職務。
中    華    民    國    95    年    5     月    11    日
                  刑事第一庭    審判長法  官  郭雅美
                                      法  官  范惠瑩
                                      法  官  莊崑山
以上正本證明與原本無異。
如不服本判決應於收受本判決後10日內向本院提出上訴書狀，其
未敘述上訴理由者，並得於提起上訴後10日內向本院補提理由書
狀（均須按他造當事人之人數附繕本）「切勿逕送上級法院」。
中    華    民    國    95    年    5     月    11    日
                                      書記官  邱麗莉
附錄本判決論罪科刑法條：
毒品危害防制條例第4條第1項：
製造、運輸、販賣第一級毒品者，處死刑或無期徒刑；處無期徒
刑者，得併科新臺幣 1 千萬元以下罰金。


司法院資訊處製作；財團法人民間司法改革基金會備份。
